【裁判字號】    95,訴,940
【裁判日期】    951003
【裁判案由】    搶奪
【裁判全文】
臺灣臺北地方法院刑事判決               95年度訴字第940號
公  訴  人  臺灣臺北地方法院檢察署檢察官
被      告  乙○○
指定辯護人  本院公設辯護人林盛煌
上列被告因搶奪案件，經檢察官提起公訴（95年度偵字第11931
號），本院判決如下：
    主  文
乙○○意圖為自己不法之所有，而搶奪他人之動產，處有期徒刑
壹年貳月。
    事  實
一、乙○○前有違反麻醉藥品管理條例、竊盜及偽造文書等前科
    ，於民國九十五年五月二十三日九時四十五分許，騎乘腳踏
    車至臺北市○○區○○路四十九號臺灣銀行前之騎樓，向於
    該處擺設攤位之丁○○購買每張售價二百元之「超級七七七
    」刮刮樂公益彩券二張，惟均未能中獎，遂向丁○○表示希
    望索回其交付之購買彩券價金新臺幣（下同）四百元，然為
    丁○○所婉拒，乙○○便乘其腳踏車離去。嗣於數分鐘後，
    乙○○認丁○○行動不便而有機可乘，竟萌生意圖為自己不
    法所有之犯意，騎乘腳踏車返回丁○○之攤位處，並乘丁○○起身轉向以雙手將其擺放彩券之板子扶正而不及防備之際
    ，靠近丁○○並以單手搶奪丁○○身邊板子上所擺放之上開
    種類彩券壹捆（共四十五張，價值九千元），得手後騎乘腳
    踏車迅速逃離現場。丁○○見狀追呼搶劫，經懷德大樓保全
    人員丙○○及途經該處之快遞甲○○協助追捕後，乙○○嗣
    於臺北市○○區○○街十五號前遭甲○○踢倒並為丙○○所
    制伏並逮捕之，復於該處扣得乙○○丟擲散落之搶奪所得彩
    券。
二、案經丁○○訴由臺北市政府警察局中正第一分局報請臺灣臺
    北地方法院檢察署檢察官偵查起訴。
    理  由
壹、程序方面：
    被告對於本院以下本院作為證據之各項證據資料，均同意作
    為證據，本院審酌該等其作成時之情況，認為並無不宜作為
    證據之情事，依法得作為證據。
貳、實體方面：
一、訊據被告乙○○固承認於上揭時、地與被害人丁○○購買彩
    券等事實，惟矢口否認有何搶奪犯行，辯稱，伊第二次騎腳
    踏車回頭至被害人丁○○擺攤處之目的，是要以其身上所剩
    之金錢向被害人丁○○購買彩券，並無搶奪彩券之意思，但
    伊拿起彩券時，被害人丁○○即高呼搶劫，伊一時緊張便騎
    腳踏車離去，忘記彩券還在伊手上云云。
二、經查，被告搶奪被害人丁○○所販賣公益彩券之事實，業據
    證人即被害人丁○○於本院審理時證稱，被告當天先向伊買
    二張彩券現場刮，但均未中獎，遂向伊要回四百元，伊予以
    婉拒後，被告即騎腳踏車離去，伊見被告走後，就站起將擺
    放彩券板子擺正，並面對伊女兒方向搬東西時，被告就從另
    一方向騎腳踏車回來，伊沒注意到被告，等伊抬頭時，被告
    的手已經伸過來拿彩券，那時板子與伊大約距離一公尺左右
    ，被告以單手撈走伊之彩券後，就夾在另一之手腋下騎腳踏
    車逃走，伊之彩券係用橡皮筋整疊綁在一起，放在板子上用
    鬆緊帶含住，被告是以手撈起最旁邊那一疊彩券等語明確（
    見本院卷第四十頁、第四十二頁），核與證人即懷德大樓保
    全人員丙○○證稱，證人丁○○設攤的地方是在臺灣銀行及
    懷德大樓大廳的中間，為伊當時視線所及之處，當時曾見被
    告向證人丁○○買彩券掏錢的動作，後來聽到被告一直要向
    丁○○索回買彩券的錢，但因丁○○不還給被告，被告就騎
    腳踏車離開，伊以為沒事了，便坐下來並接聽一通上面的電
    話，剛掛完電話伊就聽到有人喊搶劫的聲音，並看到被告騎
    腳踏車，彩券夾在其左手腋下，伊即去追被告，追到南陽街
    的郵局時，被告在轉角處被一位快遞先生撞倒在地，但一直
    掙扎要跑，因為伊有學過擒拿術，便將被告壓著，一直等到
    警察來，當時彩券已經散落滿地等語相符（見本院卷第四十
    五、四十六頁），而證人即當時協同追捕被告之快遞人員甲○○亦證稱，當時伊人在館前路快到信陽街之處抽煙，看到
    有人騎腳踏車過去，並聽到告訴人喊搶劫，伊就發動機車追
    過去，到接近南陽街時追到被告，便踢他一腳，被告就跌倒
    了，當時有一個袋子和一些紙掉下來，後來聽說是彩券，被
    告跌倒後，就丟在旁邊，說不是他的，東西還給你，後來警
    察與保全人員就先後到現場等語（見本院卷第四十八頁），
    此外，並有於被告被逮捕處所扣得之「超級七七七」刮刮樂
    公益彩券四十五張之照片影本、臺北市政府警察局中正第一
    分局搜索扣押筆錄、扣押物品目錄表、贓物認領保管單各一
    份附卷可參（見偵查卷第六至九頁、第三十三至三十四頁）
    ，顯然被告確有搶奪被害人丁○○所有之公益彩券行為。
三、被告雖以前詞置辯，惟查，被告當時原有五百五十六元，向
    被害人購買二張彩券花費四百元後，僅剩一百五十六元等情
    ，業經被告坦承在卷（見本院卷第五十三頁），證人丁○○
    復證述稱，被告第一次向伊購買時，是售價二百元之彩券，
    被告共買了二張，一張一張買的，但均未中獎等語（見本院
    卷第四十頁），而被告經證人丙○○逮捕時，扣案之當時散
    落於被告遭逮捕處之彩券，均係每張售價二百元之彩券等情
    ，除有扣案照片附卷可參外，亦據證人丙○○證述無誤（見
    本院卷第四十七頁），故被告身上僅存之金錢顯然不足購買
    任何一張手中之公益彩券，被害人鄭秀英自無交付一整疊共
    計四十五張之該種每張售價二百元公益彩券予被告之理。另
    被告與被害人鄭秀英並不相識，更無怨仇，若非被告突然行
    搶，被害人鄭秀英原無高呼搶劫之理，況若被告並無搶奪被
    害人鄭秀英彩券之意，於被害人驚恐呼救之際，當可面對面
    向被害人鄭秀英解釋清楚以避免誤會，然被告竟將整捆公益
    彩券夾於腋下後騎腳踏車飛奔而去，明知證人丙○○、甲○○在後追逐、呼喊，仍無停留返還之意願，其欲將該捆公益
    彩券據為己有而出手搶奪，甚為顯然。而被告有以手撈起上
    開彩券之舉動，並能將彩券夾於另一隻手臂腋下以利其腳踏
    車全速前進，且於證人甲○○將其推倒在地後丟掉，聲稱：
    「這不是我的，東西還給你！」等語，可見被告對於其取得
    被害人丁○○之公益彩券一捆，知之甚明，被告辯稱伊忘記
    被害人鄭秀英之公益彩券在伊手中云云，無足採信。綜上所
    述，被告上開辯解，顯係飾卸之詞，不足採信。本案事證明
    確，被告犯行堪以認定。
四、核被告所為，係犯刑法第三百二十五條第一項之搶奪罪。爰
    審酌被告曾有違反麻醉藥品管理條例、竊盜及偽造文書前科
    ，素行不佳，其具有高職畢業之智識程度，復正值青壯，不
    思以正當途徑謀得生計，僅為獲取不法利益，見屬於社會弱
    勢族群之被害人丁○○行動不便可欺，竟為上開犯行，若非
    適有證人丙○○、甲○○見義勇為，挺身追趕，被害人丁○○之全家生計勢必受嚴重之打擊，其行甚為可議，且犯後復
    飾詞以圖卸責，難謂有何悔悟之心，雖事後被害人丁○○具
    狀並於審理時表明同意原諒被告之行為，本院仍認不宜輕縱
    ，並衡量被告犯罪時之一切情狀，量處如主文所示之刑。
據上論結，應依刑事訴訟法第二百九十九條第一項前段，刑法第
三百二十五條第一項，判決如主文。
本案經檢察官蕭方舟到庭執行職務。
中    華    民    國    95    年    10    月    3     日
                  刑事第十庭    審判長法  官  吳秋宏
                                      法  官  姚念慈
                                      法  官  林柏泓
如不服本判決應於送達後10日內向本院提出上訴狀
以上正本證明與原本無異
                                      書記官  柯貞如
中    華    民    國    95    年    10    月    3     日
附錄本案論罪科刑法條全文
中華民國刑法第325條
（普通搶奪罪）
意圖為自己或第三人不法之所有，而搶奪他人之動產者，處 6 月
以上 5 年以下有期徒刑。
因而致人於死者，處無期徒刑或 7 年以上有期徒刑，致重傷者，
處 3 年以上 10 年以下有期徒刑。
第 1 項之未遂犯罰之。


司法院資訊處製作；財團法人民間司法改革基金會備份。
